【裁判字號】    97,訴,1616
【裁判日期】    980331
【裁判案由】    毒品危害防制條例
【裁判全文】
臺灣高雄地方法院刑事判決              97年度訴字第1616號
公  訴  人  臺灣高雄地方法院檢察署檢察官
被      告  甲○○
                      之1號
                    （另案於臺灣屏東監獄執行中）
上列被告因毒品危害防制條例案件，經檢察官提起公訴（97年度
毒偵字第6035 號），本院判決如下：
    主  文
甲○○無罪。
    理  由
一、公訴意旨略以：被告甲○○明知海洛因業經公告列為毒品危
    害防制條例第2 條第2 項第1 款之第一級毒品，不得非法持
    有、施用，竟於強制戒治執行完畢後5 年內，基於施用第一
    級毒品海洛因之犯意，於民國97年6 月23日間某時許起 (採
    尿時，不含公權力拘束時間）回溯24小時內之某時，在不詳
    地點等處，施用第一級毒品海洛因1 次。嗣於同年6 月23日
    上午6 時25分許，因被告另涉嫌強盜案件，在高雄市○○區
    ○○路147 號為警查獲，經得其同意採尿送驗成嗎啡陽性反
    應。因認被告涉犯毒品危害防制條例第10條第1 項之施用第
    一級毒品罪嫌云云。
二、按犯罪事實應依證據認定之，無證據不得認定犯罪事實；又
    不能證明被告犯罪者，應諭知無罪之判決，刑事訟訴法第15
    4 條第2 項、第301 條第1 項分別定有明文。次按刑事訴訟
    法上所謂定犯罪事實之證據，係指足以認定被告確有犯罪行
    為之積極證據而言，該項證據自須適合於被告犯罪事實之認
    定，始得作為斷罪之資料，而認定不利於被告之事實，須依
    積極證據，苟積極證據不足為不利於被告事實之認定時，即
    應為有利於被告之認定，更不必有何有利之證據（參照最高
    法院29年上字第3105號、30年上字第816 號判例）。
三、公訴人認被告甲○○於97年6 月23日某時起（採尿時，不含
    公權力拘束時間）回溯24小時內之某時，涉犯施用第一級毒
    品罪嫌，無非係以被告於警詢時之供述，並有高雄市政府警
    察局鼓山分局尿液代碼- 姓名對照登記表（檢體代碼：E196
    ）、高雄市立凱旋醫院97年7 月7 日濫用藥物尿液檢驗報告
    在卷，為其主要論據。
四、訊據被告甲○○堅決否認於上開時間有施用第一級毒品之犯
    行，辯稱：伊於97年6 月20日被查獲施用第一級毒品海洛因
    ，當天已有採尿送驗，該案業經起訴並判刑確定，之後伊即
    未再施用海洛因，伊不知為何97年6 月23日之尿液仍有毒品
    反應等語。
五、經查：
  (一)被告因於97年6 月23日6 時25分許，在高雄市○○區○○路
    147 號持菜刀強盜統一超商，為警方逮捕，警方並於同日經
    被告同意採尿送驗，經高雄市立凱旋醫院以氣相層析質譜法
    （GC/MS） 確認鑑定結果，呈海洛因代謝物嗎啡之陽性反應
    之事實，業經被告於警詢及本院供述在卷（高雄市政府警察
    局鼓山分局警卷第1 至3 頁、本院97年度訴字第1616號卷第
    58至59頁），並有高雄市政府警察局鼓山分局扣押筆錄、扣
    押物品目錄表、查獲毒品案件嫌疑人尿液代碼--姓名對照登
    記表（代碼E196）、高雄市立凱旋醫院97年7 月7 日轉碼編
    號A00000 000號濫用藥物尿液檢驗報告各1 份在卷為證（同
    上警卷第11至14、16至17頁），固堪認定。
  (二)惟被告前於97年6 月19日上午9 時許，在高雄市三民區某處
    公園內，以針筒注射之方式，施用第一級毒品海洛因1 次，
    嗣於同年月20日中午12時40分許，在高雄縣鳳山市○○路與
    田衙路口，因形跡可疑為警盤查，扣得海洛因殘渣袋1 包，
    注射針筒1 支，警方經其同意採尿送驗，結果呈海洛因陽性
    反應而查獲，經臺灣高雄地方法院檢察署檢察官以97年度毒
    偵字第5511號號提起公訴，復於97年9 月25日經本院97年度
    審訴字第3658號判決被告施用第一級毒品，處有期徒刑8 月
    確定等情，業經調閱本院97年度審訴字第3658號毒品危害防
    制條例案卷核閱屬實，並有本院97年度審訴字第3658號刑事
    判決在卷為憑。被告於97年6 月20日所採取之尿液檢體，經
    臺灣檢驗科技股份有限公司以氣相/ 層析質譜儀法確認檢驗
    結果呈嗎啡陽性反應，濃度為1487ng/ml 之事實，有高雄縣
    政府警察局鳳山分局偵辦毒品案件嫌疑人尿液採集編號對照
    表、臺灣檢驗科技股份有限公司97年7 月2 日報告編號：KＺ
    000000000000號濫用藥物尿液檢驗報告各1 紙在卷可佐（高
    雄縣政府警察局鳳山分局警卷第14頁、臺灣高雄地方法院檢
    察署97年度偵字第5511號偵查卷第10頁），相較被告於97年
    6 月23日所採取之尿液檢體，經高雄市立凱旋醫院以氣相層
    析質譜儀法確認鑑定結果，呈嗎啡陽性反應之濃度為386ng/
    ml乙節，有高雄市政府警察局鼓山分局97年查獲毒品案件嫌
    疑人尿液代碼- 姓名對照登記表、高雄市立凱旋醫院97年7
    月7 日轉碼編號A00000000 號濫用藥物尿液檢驗報告各1 紙
    附卷可稽（同上警卷第16、17頁），可知被告於97年6 月23
    日被查獲時，尿液中嗎啡濃度確較同年月20日被查獲時降低
    許多。其次，毒品施用後，於尿液中排出之最長時限，受施
    用劑量、施用方式、個人體質及其代謝情況等因素影響，因
    個案而異，一般可檢出之最長時間為海洛因服用後2至4天乙
    節，有行政院衛生署管制藥品管理局91年10月3 日管檢字第
    110436號函影本1 紙附卷可稽，而被告先後於97年6 月20日
    、97年6 月23日2 次尿液採集時間相隔約3 天，尚在97年6
    月19日施用海洛因後可檢出之時間內，則被告辯稱其於97年
    6 月20日被查獲後至97年6 月23日被逮捕前，未曾施用毒品
    等語，似非全然不可採信。再者，本院函請法務部法醫研究
    所鑑定被告於97年6 月23日查獲時採尿送驗之尿液反應，是
    否可能為97年6 月20日查獲時同一次施用海洛因之殘留反應
    乙節，經法務部法醫研究所於98年1 月15日以法醫毒字第09
    70006272號函表示：「依2001年Smith 等人之報告，施用海
    洛因後尿液中總嗎啡之排泄半衰期（Excretion half-life
    ）為3.11+/-0.3小時，當檢驗閾值為300ng/mL時，隨使用毒
    品劑量之多寡，尿中被檢出嗎啡陽性反應時間最長約為7.4
    小時至53.5小時不等。本案所詢6 月23日採尿之檢驗結果是
    否為6 月20日查獲時施用毒品海洛因殘留乙事，無法單純由
    提供兩次的檢驗報告來研判，且尿液呈嗎啡陽性反應亦有可
    能是其他因素需併同考量。」等語，有上開函文1 紙在卷可
    佐（本院97年度訴字第1616號卷第47頁），亦無從判定被告
    2 次尿液檢驗報告是否為同一次施用毒品海洛因之殘留，抑
    或係不同次施用毒品海洛因。
  (三)從而，被告於96年6 月23日所採尿液，經檢驗結果雖呈海洛
    因代謝後之嗎啡陽性反應，然如前所述，因被告於97年6 月
    23日採尿送驗結果之嗎啡濃度386ng/ml，確實較97年6 月20
    日採尿送驗結果之嗎啡濃度1487ng/ml 低，且兩次採集尿液
    之時間相隔約3 天，尚在人體施用海洛因後可檢出之最長時
    間之內，不能排除被告於97年6 月23日採尿送驗所呈嗎啡陽
    性反應，係被告97年6 月20日被查獲前，於同年月19日所施
    用海洛因在體內殘留之可能性，又查無其他證據可證明被告
    於97年6 月23日為警採尿時起回溯24小時內之某時（不含公
    力拘束時間），有施用海洛因之行為，則依罪疑唯有利於被
    告認定之原則，應認被告辯稱其於97年6 月20日被查獲後至
    97年6 月23日被逮捕前，未再施用海洛因等語，尚屬可採。
六、綜上所述，因檢察官所為舉證，尚不足證明被告於97年6 月
    23日採尿時起回溯24小時內之某時（不含公力拘束時間），
    有施用第一級毒品海洛因之犯行，本院復查無其他積極證據
    足認被告有檢察官所指上述犯行，依前揭說明，自應為被告
    無罪之諭知。
據上論斷，應依刑事訴訟法第301 條第1 項，判決如主文。
本案經檢察官乙○○到庭執行職務。
中    華    民    國    98    年    3     月    31    日
                  刑事第六庭  審判長法  官  李璧君
                                    法  官  曾仁勇
                                    法  官  曾鈴
以上正本證明與原本無異。
如不服本判決應於收受送達後10日內向本院提出上訴書狀，並應
敘述具體理由；如未敘述上訴理由者，應於上訴期間屆滿後20日
內向本院補提理由書（均須按他造當事人之人數附繕本）「切勿
逕送上級法院」。
中    華    民    國    98    年    4     月    1     日
                                    書記官  李月君


司法院資訊處製作；財團法人民間司法改革基金會備份。
